臺灣臺中地方法院刑事判決　　　　　　　94年度易字第1792號
公　訴　人　臺灣臺中地方法院檢察署檢察官
被　　　告　乙○○
上列被告因恐嚇案件，經檢察官提起公訴（94年度偵字第3321
號），本院判決如下：
    主    文
乙○○共同意圖為自己不法之所有，以恐嚇使人將本人之物交付
，累犯，處有期徒刑壹年。
    犯罪事實及理由
一、乙○○前因違反懲治盜匪條例案件，經臺灣新竹地方法院以
    七十九年度訴字第八二六號判決判處有期徒刑七年二月確定
    ，於民國八十三年二月六日假釋出監並付保護管束，詎其在
    保護管束期間內，又因恐嚇取財與違反妨害兵役治罪條例等
    案件，經判處有期徒刑六月、拘役五十日確定，並經撤銷上
    開假釋執行殘刑，前揭徒刑並接續執行於九十年十月十九日
    縮短刑期執行完畢。詎其仍不知悔悟，與成年年籍不詳自稱
    綽號阿水、阿水之弟（下稱甲），共同基於意圖為自已不法
    之所有、以非法方法剝奪他人行動自由及以不正方法由自動
    付款設備取得他人之物之犯意聯絡，於九十三年十一月十八
    日晚間九時三十分許，在臺中市中區臺中火車站東側男公廁
    內，先推由甲向甲○○以露出生殖器之方式暗示欲進一步交
    往，甲○○遂與甲同至臺中市建國市場二樓男公廁，乙○○
    、阿水見甲○○與甲進入該公廁隔間內後，乙○○及阿水旋
    即入內，乙○○、阿水及甲三人即將甲○○圍住，乙○○及
    阿水並向甲○○恫稱「怎麼會與甲在廁所發生事情」、「要
    如何處理、解決」等語，意即須以金錢賠償之意，而以此方
    式恐嚇甲○○，致甲○○心生畏怖，而交出中國信託銀行信
    用卡及密碼予阿水，阿水即持該信用卡至臺中市○區○○路
    一七四號之自動櫃員機，以輸入密碼預借現金之方式，接續
    提領現金新臺幣（下同）六千元、一萬元、五千元、五千元
    （共計二萬六千元），乙○○於阿水提款時時則於該廁所內
    握住廁所內部隔間門把不讓甲○○離去廁所，而以此強暴方
    式剝奪甲○○之行動自由，嗣「阿水」領得前揭現金後，乙
    ○○分得六千元後方任甲○○離去。
二、訊據被告乙○○矢口否認前揭恐嚇取財犯行，辯稱：案發日
    伊於路上遇到阿水，阿水稱其弟弟被人欺負，請伊去處理，
    伊即與阿水一起去建國市場二樓的公廁，在那邊看到甲與甲
    ○○，甲對甲○○說你把我找到公廁來又摸我身體，甲○○
    就說他不對，他願意請客，甲○○請伊幫忙領錢，但伊沒有
    幫甲○○提領，後來阿水主動說要去領，甲○○就把卡片交
    給阿水，之後甲領得六千元欲交給伊，但伊未收下，嗣甲○
    ○即將該款項交付予甲云云。經查：
（一）被告以外之人於偵查中向檢察官所為之陳述，除顯有不可
      信之情況者外，得為證據。是否「顯有不可信之情況」，
      係由法院依該偵查中陳述之外部情況以為判斷。查證人甲
      ○○於九十四年八月二十二日在偵查中，經諭知證人有具
      結之義務及偽證之處罰並命朗讀結文具結後，係以被害人
      身分完整、連續陳述其遭被告前揭恐嚇取財等之經過，並
      確認其於警詢陳述之真實性，檢察官就前揭偵查訊問之實
      施，並無任何違反相關規定之瑕疵，是甲○○前揭證詞並
      無「顯有不可信之情況」，應認具證據能力。
（二）前揭犯罪事實，業據證人甲○○於檢察官偵訊及本院審理
      中證述明確，並有中國信託商業銀行提款明細一份在卷可
      稽。
（三）共同正犯之意思聯絡，原不以數人間直接發生者為限，即
      有間接之聯絡者，亦包括在內；而意思之聯絡並不限於事
      前有所謀議，即僅於行為當時有共同犯意之聯絡者，亦屬
      之，且其表示之方法，亦不以明示通謀為必要，即相互間
      有默示之合致，亦無不可；且共同實施犯罪行為之人，在
      合意範圍以內，各自分擔犯罪行為之一部，相互利用他人
      之行為，以達其犯罪之目的者，即應對於全部所發生之結
      果，共同負責。查證人甲○○於本院證稱：「..... 一進
      去（廁所內部隔間）以後，他（即甲）就把門關起來，他
      身上拿出類似麥當勞的紙巾擦手指，地上也鋪了好幾張紙
      巾，看起來好像已經辦完事情的樣子，隔了一、二分鐘後
      ，被告與阿水就來敲廁所的門，我就想可能上當了，甲就
      打開門，讓被告及阿水進入廁所內，當時我本來想要逃走
      ，但已經被圍住無處可逃，被告及阿水說我怎麼會跟甲在
      廁所發生事情，他們二人就問我，要如何處理，我知道他
      們要錢，... 被告及阿水就一直問我要如何處理，我就說
      我身上只有信用卡，我把信用卡交給他們，並告訴他們密
      碼，由阿水去領錢，一會兒甲就出去外面，我就跟被告說
      廁所很臭，我可不可以走，被告就把廁所門把抓住，問外
      面的人錢領到了沒，怎麼這麼久，我就跟被告說可不可以
      放我走，被告又問外面的人到底要多久，甲說阿水還沒有
      領錢回來，被告說不能放我出去，因為阿水還沒有回來，
      過了一會兒，阿水回來後就把信用卡及六千元現金交給被
      告」等語，則以甲○○與甲進入廁所後僅約隔一、二分鐘
      被告與阿水等人旋即到場，苟非被告等設陷由甲誘使甲○
      ○至該廁所，衡情被告要無旋即進入該廁所之可能，被告
      與阿水及甲等人顯有有犯意之聯絡，又被告與阿水於進入
      廁所後旋即圍住並向甲○○恫稱前揭話語，次由阿水持甲
      ○○之信用卡提款並由被告負責看管甲○○，再朋分款項
      等情觀之，被告亦顯有行為之分擔，依前揭說明，被告自
      應就全部所發生之結果，共同負責，被告辯稱：伊係於路
      上偶遇阿水云云，顯不可採。
（四）刑法第三百四十六條第一項之恐嚇取財罪，其所謂恐嚇，
      指凡一切言語、舉動足以使人生畏怖心者均屬之，而該言
      語或舉動是否足以使他人生畏怖心，應依社會一般觀念衡
      量之，如行為人之言語、舉動，依社會一般觀念，均認係
      惡害之通知，而足以使人生畏怖心時，仍應認行為人已著
      手實行恐嚇取財犯行（最高法院八十四年度台上字第八一
      三號判決參照）。證人甲○○於本院證稱：「（問：為何
      要交出信用卡？）如果我沒有交出信用卡的話，可能就出
      不去了，因為被告抓住廁所的門把，..... 我想就算我可
      以闖出廁所的門也會被外面的人攔住」、「他們是說「你
      現在要怎樣解決」，但依他們的口氣我覺得他們是想要拿
      錢」、「（問：你認為你如果沒有拿錢給他們，你無法離
      開現場是嗎？是的」等語，則以被告、阿水及甲三人於夜
      間在市場二樓公廁內部隔間內圍住甲○○，並由被告及阿
      水為上揭言語觀察，被告及阿水等前揭言詞核係一般勒索
      錢財慣用之託詞，其等雖僅泛稱：現在要怎麼解決等語，
      實則意在索取金財，依甲○○是時之處境從社會一般觀念
      衡量，該等言詞及舉動應認已達惡害之通知並足使人生畏
      怖心，揆諸上開說明，應認被告已著手實行恐嚇取財之犯
      行。
（五）次按刑法第三百零二條第一項之罪所稱之非法方法，包括
      強暴、脅迫或恐嚇等一切不法手段在內，且該罪既係以私
      行拘禁為其非法剝奪人行動自由之例示，在性質上自須被
      害人行動自由被剝奪已持續相當之時間，始足當之（最高
      法院八十九年度台上字第九○六號判決參照）。查本案被
      告於阿水持信用卡前往領款期間以握住廁所內部隔間門把
      之方式不讓甲○○離去，其顯已持續相當之期間，是被告
      此部分所為顯已該當以強暴方式剝奪甲○○之行動自由。
（六）綜上所述，本案事證明確，被告所辯顯係卸責之詞，不足
      採信，被告犯行堪以認定。
三、核被告所為，係犯刑法第三百四十六條第一項之恐嚇取財罪
    、第三百零二條第一項之剝奪他人行動自由罪、第三百三十
    九條之二第一項之以不正方法由自動付款設備取得他人之物
    罪。被告先後四次自自動提款機提領現金之犯行，係基於單
    一犯意，利用同一犯罪機會接續為之，為接續犯。被告與阿
    水及甲就前揭犯行，有犯意之聯絡及行為分擔，為共同正犯
    ，至證人甲○○固於本院證稱：伊看到廁所門外尚有二黑衣
    男子，惟查並無證據證明該二名黑衣男子有何參與本案之情
    形，自難逕認該二名男子與被告等有何犯意之聯絡或行為之
    分擔，併此敘明。被告所犯上開三罪之間有方法目的之牽連
    關係，應依刑法第五十五條規定，從情節較重之恐嚇取財罪
    處斷（最高法院八十一年度台上字第六五四號判決參照）。
    公訴人於起訴書被告所犯法條欄雖未敘及被告犯刑法第三百
    零二條第一項及第三百三十九條之二第一項之罪，惟於起訴
    書犯罪事實欄均已載明此部分事實，且此部分事實與公訴人
    起訴之犯罪事實既具有牽連犯之裁判上一罪關係，已如前述
    ，應為起訴效力所及，本院自應併予審究。被告有前揭刑案
    之執行情形，此有臺灣高等法院被告全國前案紀錄表各一份
    在卷可按，其於受有期徒刑之執行完畢後，五年內再犯本案
    有期徒刑以上之罪，為累犯，應依刑法第四十七條規定加重
    其刑。爰審酌被告素行不佳，不思正當營生，竟以前揭方式
    恐嚇他人索取財物，所得財物之價值非鉅，惟犯後飾詞諉過
    ，未有悔意等一切情狀，量處如主文所示之刑。
據上論斷，應依刑事訴訟法第二百九十九條第一項前段，刑法第
二十八條、第三百四十六條第一項、第三百零二條第一項、第三
百三十九條之二第一項、第五十五條、第四十七條，罰金罰鍰提
高標準條例第一條前段，判決如主文。
中　　華　　民　　國　　94　　年　　12　　月　　30　　日
                  臺灣臺中地方法院官刑事第二庭
                          審判長  法  官  蔡名曜
                                  法  官  陳姵君
                                  法  官  郭書豪
上正本證明與原本無異。
如不服本判決，應於送達後十日內向本院提出上訴狀（須附繕
本），上訴於台灣高等法院台中分院。
中　　華　　民　　國　　95　　年　　1 　　月　　2 　　日
                                  書記官  陳美虹
附錄論罪科刑法條
刑法第三百四十六條第一項
意圖為自己或第三人不法之所有，以恐嚇使人將本人或第三人之
物交付者，處六月以上五年以下有期徒刑，得併科一千元以下罰
金。
